臺灣高等法院刑事判決　　　　　　　 100年度上易字第1169號
上　訴　人
即　被　告　林清源
上列上訴人因傷害案件，不服臺灣板橋地方法院99年度易字第36
45號，中華民國100年4月1日第一審判決（起訴案號：臺灣板橋
地方法院檢察署99年度偵字第27981號），提起上訴，本院判決
如下：
    主  文
上訴駁回。
    事  實
一、林清源於民國99年10月2日晚間，與友人陳復正一同搭乘林
    正華所駕駛之車號276-EG號營業小客車（下稱本件計程車）
    欲前往臺北市○○街，當日晚間10時55分許，本件計程車行
    至臺北縣板橋市（現改制為新北市板橋區○縣○○道與華興
    街口暫停時，林清源因在本件計程車後座，向林正華丟擲啤
    酒罐，雙方因而發生口角，林清源表示要換搭其他計程車，
    林正華要求林清源應先行支付車資，林清源竟基於傷害犯意
    ，揮拳毆打坐在駕駛座上之林正華之右眼角處，在林正華欲
    按無線電緊急聯絡鍵呼救時，林清源將林正華拉下本件計程
    車，其2人持續拉扯爭執，林清源接續在本件計程車之左前
    車門旁，一手抓住林正華之衣領，另一手則接續揮拳朝林正
    華之臉部部位毆打林正華，致林正華受有右眼鈍傷之傷害。
二、案經被害人林正華訴由臺北縣（現改制為新北市）政府警察
    局板橋分局報請臺灣板橋地方法院檢察署檢察官偵查起訴。
    理  由
一、按被告以外之人於審判外之言詞或書面陳述，除法律有規定
    者外，不得作為證據。又被告以外之人於審判外之陳述，雖
    不符前4 條之規定，而經當事人於審判程序同意作為證據，
    法院審酌該言詞陳述或書面陳述作成時之情況，認為適當者
    ，亦得為證據。當事人、代理人或辯護人於法院調查證據時
    ，知有第159條第1項不得為證據之情形，而未於言詞辯論終
    結前聲明異議者，視為有前項之同意，同法第159條之5規定
    甚明。本件檢察官、上訴人即被告林清源對於本院判決所引
    被告以外之人於審判外陳述等證據，除主張「證人陳能祈說
    法完全與告訴人矛盾」等語，以爭執證據證明力外，於本院
    審理時並不爭執其證據能力，迄於言詞辯論終結前亦未聲明
    異議（見本院100年6月8日審理筆錄第2頁），本院審酌上開
    證據作成之情形，無違法取證或證明力明顯偏低之瑕疵，認
    以之作為證據，應屬適當，而有證據能力。
二、訊據被告矢口否認有何傷害犯行，辯稱：我當時雖與林正華
    發生爭吵，但我只有與林正華拉扯，之後警察就來了，我們
    就到派出所去了，我未毆打林正華云云。經查：
（一）被告於上揭時地搭乘林正華所駕駛本件計程車，被告因向
      林正華丟擲啤酒罐，雙方因而發生口角，被告表示要換搭
      其他計程車，林正華要求被告先行支付車資，被告遂揮拳
      毆打坐在駕駛座上之林正華之右眼角處，在林正華欲按無
      線電緊急聯絡鍵時，被告將林正華拉下本件計程車，其2
      人持續拉扯爭執，被告接續在本件計程車之左前車門旁，
      一手抓住林正華之衣領，另一手則揮拳毆打林正華之臉部
      ，致林正華受有右眼鈍傷之傷害之事實經過，業據林正華
      於警詢及接受檢察官偵訊時指證甚詳（見臺灣板橋地方法
      院檢察署99年度偵字第27981號偵查卷第7至8、37至38頁
      ），並有醫療財團法人徐元智先生醫藥基金會亞東紀念醫
      院（下稱亞東紀念醫院）出具之診斷證明書（見同上偵查
      卷第21頁）在卷可資佐證。
（二）又本件目擊證人陳能祈係於案發時恰巧經過本件案發現場
      即華興街、縣民大道路口，此經陳能祈於檢察官偵訊時結
      證在案（見同上偵查卷第32頁）。而關於被告與林正華雙
      方衝突之過程，陳能祈於接受檢察官偵訊及原審審理時均
      證稱：我有看到被告在計程車的左前車門旁，一手抓司機
      （指林正華）的衣領，一手揮拳打司機等情（見同上偵查
      卷第32頁、原審卷第30、31頁）；原審審理時更明確證稱
      ：「被告揮拳毆打司機的臉部位置。」等語（見原審卷第
      30頁反面），其證述內容，核與林正華指訴其在本件計程
      車外遭被告毆打頭部等情相符，被告雖一再辯稱陳能祈並
      未親眼目擊本件案發經過，質疑其證詞之可信度。然陳能
      祈於原審已具結證稱：「（問：當時你有無看到在庭的林
      正華、被告在該處？）現在被告面貌與當時我所見到的不
      太一樣，當時被告是長髮、且戴著帽子。當時有見到林正
      華。」（見原審卷第30頁反面），而經核對卷內被告於案
      發當日經警帶回警局接受調查所攝照片，被告當時確戴有
      帽子無誤（見同上偵查卷第17頁），而陳能祈僅係偶然行
      經本件案發地點之路人，與被告、林正華雙方均不相識，
      並無任何怨隙，其當無偏袒林正華之動機，亦無冒偽證重
      罪之處罰而設詞構陷被告之必要，足認陳能祈於案發當時
      ，確實在場目睹被告與林正華離開本件計程車之後之雙方
      衝突經過，且其證稱被告在本件計程車左前車門旁，一手
      抓林正華衣領，一手揮拳打林正華等情，堪認為事實。
（三）至於陳能祈雖僅看到被告、林正華及被告友人陳復正下車
      之後，被告與林正華在本件計程車外所發生之衝突過程，
      然林正華指稱其在本件計程車內駕駛座上遭後座之被告揮
      拳毆打其右眼角處乙節，經核與卷附亞東紀念醫院出具診
      斷證明書所記載「右眼鈍傷」之傷勢相符；而證人即與被
      告一同搭乘本件計程車之友人陳復正於警詢時亦陳稱；「
      我那時下車到便利商店買菸，回到車上看到他們（指被告
      與林正華）發生口角並互相拉扯」、「我從便利商店買完
      菸後回到計程車上，看見他們雙方發生拉扯，而產生受傷
      」（見同上偵查卷第11頁），足認被告與林正華在本件計
      程車內，雙方已有肢體接觸動作；而林正華於下車之後，
      在本件計程車外，復遭被告接續毆打頭部之事實，又有前
      述陳能祈之證詞足資為證。從而，林正華指訴遭被告毆打
      各節，應均符合實情，堪以採信。
（四）又陳復正於警詢、檢察官偵訊時雖陳稱：「我並不清楚林
      正華傷勢從何而來，可能是因為他與被告吵架，雙方發生
      拉扯才受傷」（見同上偵查卷第11頁）、「他們是拉扯，
      我就要把他們拉開，就是拉扯，被告沒有動手打林正華」
      云云（見同上偵查卷第39頁）。惟陳復正於案發當時亦在
      現場，依其陳述之內容，其當時並非僅旁觀看而已，其至
      少有所謂將被告與林正華拉開之舉措。而林正華於警詢、
      檢察官偵訊時明確指：陳復正沒有毆打我，他有制止被告
      別打我（見同上偵查卷第7 頁）、被告再打我頭部，陳復
      正趕緊阻止等情（見同上偵查卷第38頁），徵諸陳能祈於
      檢察官偵訊時亦明確證稱：陳復正只有與幫忙被告將林正
      華壓在車框，沒有動手等語（見同上偵查卷第32頁）。是
      以林正華及陳能祈，就被告友人陳復正於被告與林正華發
      生衝突過程中所扮演之角色與舉動，均能客觀陳述，未刻
      意渲染誇大，其等證言堪予採信，已如前述。反觀陳復正
      係被告友人，證詞之憑信性有待檢驗，而其所謂被告與林
      正華雙方就是拉扯云云，非但與林正華及陳能祈之可信證
      詞不合，更不足以解釋林正華何以受有右眼鈍傷之傷害，
      當無從採認為事實而為被告有利之認定。
三、被告上訴意旨雖又辯稱：本件是互控傷害案件，依被告與林
    正華雙方所提之驗傷證明書，被告所受傷害較重，何以因被
    告非當日提出驗傷單，即認不足採信？而本件所謂目擊證人
    陳能祈，並非警方於現場所找來，陳能祈未至警局製作筆錄
    ，其證詞亦與林正華有所出入。陳能祈證稱被告與陳復正聯
    手壓制林正華在本件計程車窗框上，再由被告動手打林正華
    。但林正華卻稱係被告毆打他時，陳復正曾阻止被告，他才
    得以脫身上車，林正華之說詞明顯與陳能祈陳述不合，不足
    採信云云。惟按：
 （一）本件所應究明者為被告是否有傷害林正華致林正華成傷
       之事實，被告雖提出所謂其受傷之馬偕紀念醫院所出具
       驗傷診斷證明書（見同上偵查卷第20頁），然該診斷書
       上所載之被告就診日期係99年10月4日，距案發時日已相
       隔2日，而被告於派出所內經警拍攝之受傷照片，僅右肩
       有一紅點、喉頭下方有紅印，此有照片3張在卷可稽（見
       同上偵查卷第17、18頁），顯與診斷證明書上所載之左
       胸壁挫傷、左上肢挫傷及右鎖骨處擦傷等情不甚相符。
       故而，上開診斷證明書所載傷勢是否確係遭林正華毆打
       所致，本有可疑。再者，以被告及林正華發生衝突之經
       過，被告縱有上述照片所示之淺傷，亦應係雙方拉扯時
       ，林正華出於阻擋被告攻擊之行為所致，被告以其亦有
       受傷，辯稱未毆打林正華云云，當無可採。
 （二）被告辯稱陳能祈非警方於現場找來、陳能祈未曾至警局
       製作筆錄部分。查陳能祈係於案發時恰巧經過本件案發
       現場即華興街、縣民大道路口，此經陳能祈於檢察官偵
       訊時結證屬實，是陳能祈為本件之案發現場目擊證人無
       誤。而陳能祈就其於案發時所見之案發經過內容，亦符
       事實，已如前所述。而陳能祈曾於99年10月3日至警局作
       證接受員警詢問製作調查筆錄（見同上偵查卷第12至14
       頁），被告陳稱陳能祈未製作警詢筆錄云云，顯有誤會
       。
 （三）至被告爭執陳能祈陳述之內容與林正華之陳述內容不符
       乙節。按告訴人、證人之陳述有部分前後不符，或相互
       間有所歧異時，究竟何者為可採，法院仍得本其自由心
       證予以斟酌，若其基本事實之陳述，果與真實性無礙時
       ，仍可採認，非謂一有不符或矛盾，即應認其全部均為
       不可採，此有最高法院74年度臺上字第1599號判例意旨
       可參。查陳能祈於警詢時供稱：「我見到兩名乘客（指
       被告與陳復正）對計程車司機（指林正華）有拉扯之動
       作，當時司機及兩名乘客都下車發生口角糾紛，帶帽子
       出拳毆打計程車司機，另名乘客有做攔阻的動作，後來
       計程車司機欲回駕駛座，結果遭兩名乘客阻止，計程車
       司機頭部遭壓在前門車窗架」；於檢察官偵查訊問時證
       稱：「被告就抓住司機（指林正華）衣領，用不好的口
       氣跟司機說話，並揮拳打司機，司機有用手抵擋，之後
       司機想上車，兩名乘客（指被告與陳復正）就把司機的
       頭壓在車框上，不讓司機打電話，也不准司機離開，被
       告仍繼續毆打司機，陳復正沒有動手，只是幫忙把司機
       的頭壓在車框」等語（見同上偵查卷第13、32頁）；林
       正華於警詢時則陳稱：「（問：陳復正有無毆打你？）
       沒有，他有制止被告別打我。」；於檢察官偵查訊問時
       陳稱「被告用拳頭打我右眼，導致我右眼受傷，陳復正
       坐副駕駛座，沒有動手，我要按無線電緊急鍵，被告制
       止我並把我拉下車，再打我頭部，陳復正趕緊阻止，我
       才有機會趕快再上車欲再按緊急鍵，但仍按不下去，還
       好有路人幫我報警。」等語（見同上偵查卷第7頁背面、
       第38頁）。據此觀之，林正華究係遭被告與陳復正共同
       壓制於本件計程車之車門框，或陳復正有勸阻被告攻擊
       林正華之動作，林正華與陳能祈雖有陳述未盡完全相同
       之處。然陳能祈係因適巧於案發時經過案發現場而目擊
       本件案發經過，其可能因觀看之角度與距離，以致所目
       睹情狀與林正華有所差異，況就本件欲究明「被告有無
       毆打林正華」之基本事實部分，陳能祈與林正華之陳述
       並無齟齬矛盾之處，依前開說明，陳能祈所為證述內容
       ，自可採信。
四、綜上所述，被告所辯各節，均無可採，本件事證明確，被告
    犯行洵堪認定，應依法論科。
五、原審同上事實認定，以被告所為，係犯刑法第277條第1項之
    傷害罪，被告基於單一之傷害犯意而接續於本件計程車內、
    車外出拳毆打林正華，僅成立一罪。並審酌被告曾有過失傷
    害、公共危險之前科紀錄，有本院被告前案紀錄表在卷可稽
    ，其仍不知謹慎行事，僅因搭乘本件計程車與司機林正華發
    生爭執，即毆打林正華，致其受有右眼鈍傷之傷害，與其犯
    罪後態度等一切情狀，量處被告有期徒刑3月，如易科罰金
    以新臺幣1千元折算1日，認事用法均無違誤，量刑亦已詳斟
    刑法第57條各款事由，堪稱妥適。被告猶執詞否認犯罪，提
    起上訴請求撤銷改判無罪，為無理由，應予駁回。
據上論斷，應依刑事訴訟法第368條，判決如主文。
本案經檢察官黃柏齡到庭執行職務。
中    華    民    國   100    年     6    月    22    日
                 刑事第二十四庭  審判長法  官  李錦樑
                                       法  官  朱瑞娟
                                       法  官  陳恆寬
以上正本證明與原本無異。
不得上訴。
                                       書記官  黃家麟
中    華    民    國   100    年    6     月    27    日
附錄本件論罪科刑法條：
刑法第277條
傷害人之身體或健康者，處3年以下有期徒刑、拘役或1千元以下
罰金。
犯前項之罪因而致人於死者，處無期徒刑或7 年以上有期徒刑；
致重傷者，處3年以上10年以下有期徒刑。